臺灣高等法院高雄分院刑事判決　　　　 100年度上易字第90號
上　 訴　 人
即　 自訴 人　陳金龍
自訴人代理人　洪條根律師
上　 訴　 人
即　 被　 告　陳聰池
上列上訴人因被告傷害案件，不服臺灣高雄地方法院99年度自字
第28號中華民國99年11月23日第一審判決，提起上訴，本院判決
如下：
     主  文
上訴駁回。
     事  實
一、陳聰池於民國99年2 月20日23時許，與陳金龍、盧崑茂、歐
    健宏在陳英綢位於高雄市鹽埕區○○○路206 號住處打麻將
    ，陳聰池與陳金龍因牌局起口角，陳聰池竟基於傷害之犯意
    ，持安全帽毆打陳金龍頭部數下，並以左手勒住陳金龍脖子
    ，陳金龍則以右手繞過陳聰池後背部、左手繞過陳聰池腰部
    及雙手環繞抱住陳聰池腹部之方式予以反抗而與陳聰池互相
    掙扎扭打，陳聰池復以口咬陳金龍右上額，致陳金龍受有右
    上額撕裂傷、頭部外傷、頭皮下血腫、左小指挫傷等傷害（
    陳金龍傷害部分另經臺灣高雄地方法院以99年度易字第1270
    號及本院以99年度上易字第1098號判處罪刑確定在案）。
二、案經陳金龍提起自訴。
    理  由
壹、證據能力
一、按被告以外之人於審判外之言詞或書面陳述，除法律有規定
    者外，不得作為證據；被告以外之人於審判外向法官所為之
    陳述，得為證據；被告以外之人於偵查中向檢察官所為之陳
    述，除顯有不可信之情況者外，得為證據，刑事訴訟法第15
    9 條第1 項、第159 條之1 分別定有明文。又按被告以外之
    人於審判外之陳述雖不符刑事訴訟法第159 條之1 至之4 等
    4 條之規定，經當事人於審判程序同意作為證據，法院審酌
    該言詞陳述或書面陳述作成時之情況，認為適當者，亦得為
    證據；當事人、代理人或辯護人於法院調查證據時，知有前
    項不得為證據之情形，而未於言詞辯論終結前聲明異議者，
    視為有前項之同意，刑事訴訟法第159 條之5 定有明文。本
    件如後所引被告以外之人於警詢、偵查、審判中以證人、被
    害人身分所為證述，本件上訴人即被告陳聰池（下稱被告）
    及自訴人即上訴人（下稱自訴人）、自訴代理人對該等證據
    之證據能力均不爭執，且本院審酌上開證據於作成時無任何
    不適當之情況，認以之作為本案之證據，應屬適當，揆諸前
    開說明，應認其等於警詢、偵查、審判中所為證述均有證據
    能力。
二、另其他證據部分，本院於審判期日，依各該證據不同之性質
    ，以提示或告以要旨等法定調查方法逐一調查，並使當事人
    表示意見，本院亦查無法定證據取得禁止或證據使用禁止之
    情形，故認所引用各項證據資料，均具證據之適格。
貳、實體部分
一、訊據被告陳聰池對上開犯罪事實坦承不諱，然另辯稱：上述
    作為係屬正當防衛，且原審判決僅判處自訴人拘役40日，卻
    判處被告有期徒刑3 月，量刑顯然過重云云。經查：
（一）被告對上開傷害犯行之自白，核與證人盧崑茂、歐建宏於
      警詢、偵訊及原審審理時證稱：「陳聰池拿椅子往牆壁丟
      後，又拿安全帽打陳金龍」（見警卷第14頁、第18頁、偵
      1 卷第13頁、99年度易字第1270號卷第26頁、第29頁）等
      語，及證人陳英綢於警詢及原審審理時證稱：「陳聰池有
      拿安全帽打陳金龍」、「當日陳金龍額頭有流血」（見警
      卷第21頁、99年度易字第1270號第34頁、原審99年度自字
      第28號第17頁反面，下稱自字卷）等語、證人童燕美於本
      院審理時證稱：「被告咬自訴人，我確實有看到」（見本
      院卷第45頁）相符，此外，亦有高雄市立民生醫院99年2
      月21日高市民醫診字第01105 號診斷證明書（見警卷第31
      頁）、陳聰池受傷照片在卷可稽（見警卷第32頁至第33頁
      ），堪認被告上述自白與事實相符。
（二）被告與自訴人因牌局上之言語糾紛而起口角，進而發生互
      毆之事實，業據證人盧崑茂於警詢、原審審理時均證稱：
      「打麻將時，陳聰池一直輸，陳金龍就對他說：為何不打
      三索給他胡，陳聰池就回應他：你是很多老爸生的嗎? 之
      後我們打完四圈，結束後，陳聰池就拿椅子往牆壁丟後，
      又拿安全帽打陳金龍」等語（見警卷第14頁、99年度易字
      第1270號卷第24頁），證人歐建宏於警詢、原審審理時均
      證稱：「陳金龍就對陳聰池說：為何不打三索給他胡，陳
      聰池就回應他：你是很多老爸生的嗎? 之後我們打完四圈
      ，結束後，陳聰池女友在外敲門，陳聰池就說不要開，就
      拿椅子往牆壁丟後，又拿安全帽打陳金龍，2 人就扭打在
      一起」等語（見警卷第18頁）、證人陳英綢於原審審理時
      證稱：「我沒有看到陳聰池對童燕美打電話來之事，感到
      非常生氣，…，我開門讓童燕美進來後，關上門再進屋時
      ，陳聰池、陳金龍就抱在一起，…我有聽到陳聰池跟陳金
      龍說：你是二個老爸生的嗎? 」等語（自字卷第16、17、
      18頁、本院卷第53、56頁）、證人童燕美證稱：「在電話
      中，我沒有跟陳聰池大小聲吵架，陳聰池沒有對我打電話
      來，表示生氣或不耐煩，…，我衝進去看到陳金龍壓著陳
      聰池倒在靠近牆邊的地上，他們2 人在互毆」等語（自字
      卷第19頁、本院卷第47頁），前述4 位證人就案發前後情
      節所述核屬相符，堪信被告與自訴人爭執、互毆之原因係
      打麻將時之言語糾紛所致，與被告、證人童燕美是否於當
      日發生爭執無涉，是自訴人主張：與被告發生爭執之前因
      ，係被告與證人童燕美發生爭執，自訴人本在勸阻被告勿
      對女友童燕美施暴，反遭被告重擊及狠咬云云（見本院卷
      第7 頁），尚難認係屬實在。
（三）按正當防衛必須對於現在不法之侵害始得為之，侵害業已
      過去，即無正當防衛可言。至彼此互毆，又必以一方初無
      傷人之行為，因排除對方不法之侵害而加以還擊，始得以
      正當防衛論。故侵害已過去後之報復行為，與無從分別何
      方為不法侵害之互毆行為，均不得主張防衛權（最高法院
      30年上字第1040號判例意旨參照）。本案被告先持椅子丟
      向牆壁，再持安全帽毆打陳金龍頭部數下，並以左手勒住
      陳金龍脖子，其為前述傷害行為前，並無任何現在不法之
      侵害存在，業據證人盧崑茂、歐建宏証述明確（詳見本判
      決前段所述），揆諸前述最高法院判例意旨，被告所為自
      非正當防衛行為。
綜上所述，本案被告陳聰池之傷害事證明確，犯行洵堪認定，應
依法論科。
三、核被告陳聰池所為，係犯刑法第277 條第1 項傷害罪。
四、維持原判決之理由
（一）原審認被告罪證明確，因而適用刑法第277 條第1 項、第
      41條第1 項、刑法施行法第1 條之1 之規定，並審酌被告
      不思以理性和平方式解決糾紛，僅因打牌間言語上之細故
      ，即動手傷害自訴人陳金龍，以致陳金龍受有如犯罪事實
      欄所載之傷害，且前曾犯傷害罪，迄未與自訴人達成和解
      ，量刑本不宜從輕，惟念及被告於警詢、偵訊及審理時尚
      能坦承犯行，態度尚可，暨其犯罪之動機、目的及以安全
      帽傷害自訴人陳金龍之頭部並以口咬自訴人之前額之手段
      、智識程度等其他一切情狀，量處有期徒刑3 月，並諭知
      有期徒刑如易科罰金，以新臺幣1 千元折算1 日之折算標
      準。另說明：自訴代理人雖以被告有傷害之暴力傾向，求
      處量處有期徒刑2 年，惟審酌被告雖曾於92年間犯傷害罪
      共2 罪，並經臺灣高雄地方法院93年7 月23日以93年度簡
      上字第343 號各判處拘役50日確定，此有臺灣高等法院被
      告前案紀錄表在卷可參，然本次被告所犯傷害之犯行距前
      次傷害犯行，已相隔6 年之久，自難憑此即遽認被告有暴
      力傾向，然衡酌被告上開傷害犯行確已造成自訴人身體上
      之多處傷害，乃以判處3 月之有期徒刑為適當。原判決業
      已詳敘其論處被告罪、刑所憑證據及認定理由，從形式上
      觀察，原判決並無認定事實錯誤或違背法令之情形。
（二）又刑事審判旨在實現刑罰權之分配的正義，故法院對有罪
      被告之科刑，應符合罪刑相當之原則，使輕重得宜，罰當
      其罪，以契合社會之法律感情，此所以刑法第57條明定科
      刑時應審酌一切情狀，尤應注意該條所列10款事項以為科
      刑輕重之標準，俾使法院就個案之量刑，能斟酌至當（最
      高法院97年度台非字第216 號判決意旨參照）。而「量刑
      輕重係屬事實審法院得依職權自由裁量之事項，苟已斟酌
      刑法第57條各款所列情狀而未逾越法定刑度，不得遽指為
      違法」（最高法院72年度台上字第6696號判例意旨參照）
      。按行為人犯罪後之態度不同，審酌量刑時自有不同之考
      量，且量刑輕重係屬事實審法院得依職權自由裁量之事項
      ，本案原審量刑已斟酌刑法第57條各款所列情狀而未逾越
      法定刑度，並考量被告先為傷害犯行，以致發生本案互毆
      情節，乃對被告量處較重於自訴人之刑，自不得遽指為違
      法。被告上訴意旨以原審量刑過重；自訴人上訴意旨仍執
      前詞，認原審量刑過輕（並求處被告2 年以上有期徒刑）
      ，指摘原判決不當，均無理由，應予駁回。
據上論斷，應依刑事訴訟法第368條，判決如主文。
本案經檢察官高碧霞到庭執行職務。
中    華    民    國  100     年    4     月    6     日
                  刑事第十一庭  審判長法  官  翁慶珍
                                      法  官  孫啟強
                                      法  官  石家禎
以上正本證明與原本無異。
不得上訴。
中    華    民    國   100    年    4     月    6     日
                                      書記官  黃月瞳
附錄本判決論罪科刑法條：
中華民國刑法第277條（普通傷害罪）
傷害人之身體或健康者，處 3 年以下有期徒刑、拘役或 1 千元
以下罰金。
犯前項之罪因而致人於死者，處無期徒刑或7 年以上有期徒刑；
致重傷者，處3 年以上10年以下有期徒刑。